【裁判字號】    89,易,1089
【裁判日期】    890728
【裁判案由】    竊盜
【裁判全文】
臺灣臺北地方法院刑事判決                        八十九年度易字第一八九號
    公  訴  人  臺灣臺北地方法院檢察署檢察官
    被      告  乙○○
                甲○○
右列被告等因竊盜案件，經檢察官提起公訴（八十八年度偵字第二二七九三號），本
院判決如左：
    主  文
乙○○竊盜未遂，處罰金肆仟伍佰元，如易服勞役，以參佰元折算壹日。扣案三角板
手壹支沒收。
甲○○無罪。
    事  實
一、乙○○於民國（下同）八十八年十月九日凌晨四時四十五分許，在台北市○○路
    、東園街口，意圖為自己不法之所有，以其所有而尚不足供兇器使用之三角板手
    一支，下手竊取馮裴瑜所有ＱＨＬ－五五六號輕型機車之排氣管，嗣其業拆卸上
    開排氣管上螺絲一個，正拆除排氣管上另一螺絲之際，為巡邏員警當場查獲而未
    得逞，並扣得上揭三角板手一支。
二、案經被害人馮裴瑜訴由台北市政府警察局萬華分局報請台灣台北地方法院檢察署
    檢察官偵查起訴。
    理  由
一、訊據被告乙○○辯稱：伊沒有鎖後照鏡之螺絲，才起意拆取其他機車之螺絲云云
    。惟查，被告乙○○所拆卸之螺絲原供按裝排氣管使用，體積甚大，並不適合用
    以固定後照鏡一節，有照片三張附卷可稽；參之螺絲之價值低廉，並易於取得，
    一般維修機車商家不乏免費提供客戶安裝使用者，而被告乙○○前有贓物前科，
    有台灣高等法院檢察署刑案紀錄簡覆表在卷可稽，當無為此無甚價值之物，再冒
    刑事處罰危險之可能，其下手竊取之客體自係前開輕型機車之排氣管無訛，所辯
    僅係拆取螺絲一節，核係卸責之詞，不足採信。此外，被告乙○○上開犯行，並
    據告訴人馮裴瑜指陳明確，且有贓物認領保管收據一紙附卷，及三角板手一支扣
    案足稽，事證明確，被告乙○○之犯行堪以認定。
二、核被告乙○○所為，係犯刑法第三百二十條第三項、第一項之竊盜未遂罪。公訴
    人雖認被告所為係犯刑法第三百二十一條第二項、第一項第三款之攜帶兇器竊盜
    未遂罪，惟按刑法第三百二十一條第一項第三款所謂之兇器，乃指客觀上足以用
    為實施強暴、脅迫或抵抗行為，而於人之生命、身體之安全，易生危險之器械而
    言；本件被告乙○○行竊所用之三角板手一支，為由三根直徑不到一公分之細鋼
    管組成，各鋼管末端均為螺帽套頭之Ｙ字型工具，與一般鐵鎚或活動型板手具有
    握柄，及可產生重擊之鎚頭或柄頭部分之設計不同，並無握柄及重量集中足以產
    生重擊之構造（按三角板手之一般用法，係以鋼管之一端套住螺帽後，雙手各握
    住另二鋼管之一端旋轉板手，利用槓桿原理旋緊或放鬆螺帽），不適宜持以揮擊
    他人，且其上並無任何尖銳之組成部分等情，有該三角板手扣案可稽，則上開三
    角板手既不適宜持之揮擊他人，又無任何尖銳之組成部分，客觀上即無何足以對
    於人之生命、身體之安全造成危險之情形可言，而與刑法第三百二十一條第一項
    第三款所規範易對人之生命、身體造成危險之兇器不同，公訴人之認定應有未洽
    ，惟本院所認定之事實，與檢察官起訴之犯罪事實相同，爰依刑事訴訟法第三百
    條之規定，變更檢察官所引應適用之法條。又公訴人雖認被告乙○○就上開犯行
    ，與被告甲○○（原名邱子松）有犯意聯絡及行為分擔，應論以共同正犯，然被
    告甲○○既不成立犯罪（詳見下述），公訴人此部分認定自亦有未洽。再被告乙○○以竊盜之意思，而著手於竊取他人財物之行為，而尚未至取得他人財物之結
    果，為未遂犯，爰依刑法第二十六條前段之規定減輕其刑。爰審酌被告犯罪時尚
    未年滿二十歲，年輕識淺，因一時貪圖便宜而誤蹈犯行，及其犯罪之手段、品行
    、智識程度、所生危害及犯罪後之態度等一切情狀，量處如主文所示之刑，並諭
    知易服勞役之折算標準。扣案三角板手一支，為被告乙○○所有供其犯罪所用之
    物，已據被告乙○○供承明確，爰依刑法第三十八條第一項第二款之規定宣告沒
    收。
三、公訴意旨另以：被告甲○○與被告乙○○於八十八年十月九日凌晨四時四十五分
    許，在台北市○○路、東園街口，共同意圖為自己不法之所有，由被告甲○○負
    責把風，被告乙○○則以其所有足供兇器使用之三角板手一支，下手竊取馮裴瑜
    所有ＱＨＬ－五五六號輕型機車之排氣管，嗣渠等業拆卸上開排氣管上螺絲一個
    ，正拆除排氣管上另一螺絲之際，為巡邏員警當場查獲而未得逞，因認被告甲○○涉有刑法第三百二十一條第三項、第一項第三款之攜帶兇器竊盜未遂罪嫌。按
    犯罪事實應依證據認定之，無證據不得推定其犯罪事實，刑事訴訟法第一百五十
    四條定有明文。又認定不利於被告之事實，須依積極證據，茍積極證據不足為不
    利於被告事實之認定時，即應為有利於被告之認定，更不必有何有利之證據；且
    刑事訴訟法上所謂認定犯罪事實之積極證據，係指適合於被告犯罪事實之認定之
    積極證據而言，雖不以直接證據為限，間接證據亦包括在內，然而無論直接或間
    接證據，其為訴訟上之證明，須於通常一般之人均不致有所懷疑，而得確信其為
    真實之程度者，始得據為有罪之認定，倘其證明尚未達到此一程度，而有合理之
    懷疑存在時，自不能以推測或擬制之方法，以為有罪裁判之基礎，最高法院著有
    三十年上字第八一六號、二十九年上字第三一０五號、七十六年台上字第四九八
    六號、四十年台上字第八六號等判例可資參照。訊據被告甲○○堅決否認有何竊
    盜犯行，辯稱：當時伊坐在機車上喝飲料，不知乙○○在做什麼等語。
四、核諸公訴人以被告甲○○於警詢時所稱：當時其係坐在另一部機車上與被告乙○○二人邊喝飲料邊說話，二人間距離只有二部之遙等語，推論被告甲○○應無不
    知被告乙○○在做何事之理，顯係在場把風甚明，原非無據。惟查，被告乙○○
    行竊時並未告知被告甲○○，被告甲○○亦未通知被告乙○○有員警到場等情，
    迭據被告乙○○於警詢及本院詢問陳述明確；參之本案係台北市政府警察局萬華
    分局東園街派出所警員丙○○穿著制服，騎乘警用機車經過現場，發現被告甲○○坐在機車上喝飲料，被告乙○○蹲在隔二台機車旁第三台機車後方，覺得可疑
    ，乃將機車停在路旁，走過人行道，打開手電筒盤查而查獲；當時被告甲○○面
    部方向朝外，以當地路況，在三十公尺外即可發現警員丙○○前來，但被告甲○○看見丙○○之後，並無任何反應，被告乙○○係直到丙○○走至身邊，才站起
    來等情，亦據證人丙○○到庭證述綦詳，衡諸證人丙○○係查獲本件犯罪之警員
    ，應無迴護被告甲○○之可能，所述應屬真實，則被告甲○○當時若確正為被告
    乙○○之竊盜犯罪把風，其發現警員丙○○前來，即應通知被告乙○○儘速藏匿
    犯罪工具，或與之迅即逃離現場，斷無不做任何反應，使被告乙○○至警員丙○○走近身邊，始發現員警到場之理。從而被告甲○○所辯其不知被告乙○○正在
    行竊等語，應堪採信。此外，本院復查無其他證據，足認被告甲○○確有起訴之
    竊盜犯行，不能證明被告甲○○犯罪，依法應為無罪之諭知。
據上論斷，應依刑事訴訟法第二百九十九條第一項前段、第三百條、第三百零一條第
一項，刑法第三百二十條第三項、第一項、第二十六條前段、第四十二條第二項、第
三十八條第一項第二款，罰金罰鍰提高標準條例第一條前段、第二條，判決如主文。
本案經檢察官許祥珍到庭執行職務。
中    華    民    國      八十九        年        七    月      二十八  日
                                        臺灣臺北地方法院刑事第七庭
                                              法  官  楊代華
右正本證明與原本無異。
如不服本判決，應於判決送達後十日內，向本院提出上訴狀。
                                              書記官  許博為
中    華    民    國      八十九        年        八    月        二    日
附錄本案論罪科刑法條全文：
刑法第三百二十條第一項
                第三項
一意圖為自己或第三人不法之所有，而竊取他人之動產者，為竊盜罪，處五年以下有
  期徒刑、拘役或五百元以下罰金。
二意圖為自己或第三人不法利益，而竊佔他人之不動產者，依前項之規定處斷。
三前二項之未遂犯罰之。


司法院資訊處製作；財團法人民間司法改革基金會備份。
